【裁判字號】    97,消債更,418
【裁判日期】    971212
【裁判案由】    更生事件
【裁判全文】
臺灣屏東地方法院民事裁定           97年度消債更字第418號
聲  請  人
即債務人    甲○○
代  理  人  張宗隆律師
上列當事人因消費者債務清理事件聲請更生，本院裁定如下：
    主  文
更生聲請駁回。
聲請費用由聲請人負擔。
    理  由
一、按債務人對於金融機構因消費借貸、自用住宅借款、信用卡
    或現金卡契約而負債務，在聲請更生或清算前，應提出債權
    人清冊，以書面向最大債權金融機構請求協商債務清償方案
    並表明共同協商之意旨，消費者債務清理條例（下稱本條例
    ）第151條第1項定有明文。查債務人受法院裁定開始更生或
    清算程序者，其生活、資格、權利等均將受限制，該等程序
    係債務清理之最後手段，於債務人無法與債權人協商時，始
    適用更生程序或清算程序清理其債務。債務人對於金融機構
    因消費借貸、自用住宅借款、信用卡或現金卡契約而負債務
    ，其法律關係較單純明確，金融機構並已訂有債務協商機制
    ，如能協商成立，債務人或不須依本條例聲請更生或清算，
    可疏減法院負擔，有效分配司法資源。為使債務人得自主解
    決其債務，爰設本條，明定債務人對於金融機構因消費借貸
    、自用住宅借款、信用卡或現金卡契約而負債務之情形，採
    行協商前置主義，債務人於聲請更生或清算前，應先行提出
    債權人清冊，以書面向其負債務之任一金融機構請求協商債
    務清償方案（本條項立法理由參照）。又聲請更生或清算不
    合程式或不備其他要件者，法院應以裁定駁回之，但其情形
    可以補正者，法院應定期間先命補正，復為同條例第8條所
    明定。
二、本件債務人向本院聲請更生，主張其因有不能清償債務情事
    ，於本條例施行前，與最大債權金融機構京城商業銀行（下
    稱京城銀行）成立協商，約定自95年6 月起，每月清償新臺
    幣（下同）36,000 元 ，然無法依原協商條件付款，故於95
    年6 月毀約，非可歸責於己等語。
三、經查，本件債務人稱其與京城銀行成立協商，然無法依原協
    商條件付款，故於95年6 月毀約；非可歸責於己，為此聲請
    更生等語。惟債務人無法提出協議書為證，經本院向京城銀
    行查詢：債務人是否曾於本條例施行前，與京城銀行成立協
    商？如有，該行與債務人成立之協商之內容為何？經京城銀
    行於97年11月28日函覆本院，債務人於民國97年4 月1 日申
    請協商，成立之協商之內容為自95年6 月起，每月清償36,
    000 元，然債務人並未於協議書上簽名，亦從未依協議內容
    履行付款，故債權人亦無協議書；消費者債務清理條例實施
    後，債務人亦未曾向京城銀行提出協商申請等語，有上開函
    件在卷可稽。則債務人雖於本條例施行前，曾向京城銀行提
    出協商申請，惟卻未於協議書上簽名，亦未依協議內容履行
    付款，不能認為協商成立；本條例施行後，亦未向最大債權
    金融機構京城銀行申請債務協商，準此，難認債務人已符合
    依法向債權人申請債務協商，而無法與債權人成立協商之要
    件。
四、綜上所述，本件更生之聲請因違反本條例第151 條第1 項、
    第8 條之規定應予駁回，爰裁定如主文。
中    華    民    國    97    年    12    月  12    日
              民事庭    法  官  李麗芳
正本係照原本作成。
如不服本裁定應於送達後十日內向本院提出抗告狀，並繳納抗告
費新臺幣一千元。
中    華    民    國    97    年    12    月    12    日
                        書記官  滕一珍


司法院資訊處製作；財團法人民間司法改革基金會備份。
